【裁判字號】    97,消債更,573
【裁判日期】    971128
【裁判案由】    更生事件
【裁判全文】
臺灣臺北地方法院民事裁定           97年度消債更字第573號
聲  請  人
即債務人    丙○○
                        3樓
上列當事人因消費者債務清理事件聲請更生，本院裁定如下：
    主  文
更生之聲請駁回。
聲請費用由聲請人負擔。
    理  由
一、按債務人與金融機構協商成立者，不得聲請更生或清算，但
    因不可歸責於己之事由，致履行顯有重大困難者，不在此限
    ；本條例施行前，債務人依金融主管機關協調成立之中華民
    國銀行公會會員辦理消費金融案件無擔保債務協商機制與金
    融機構成立之協商，準用前項之規定，消費者債務清理條例
    第151條第5項、第6項分別定有明文。是債務清償方案成立
    後，固由債務人按其條件履行，惟需於其後發生情事變更，
    在清償期間收入或收益不如預期，致該方案履行困難甚或履
    行不能，因不可歸責於己，始能聲請更生或清算。此項規定
    旨在避免債務人任意毀諾已成立之協商，濫用更生或清算之
    裁判上債務清理程序，蓋以債務清償方案係經當事人行使程
    字選擇權所為之債務清理契約，債務人應受該成立之協議所
    拘束。債務人既已與金融機構協商成立，如認該協商方案履
    行有其他不適當情形，自仍應再循協商途徑謀求解決。又聲
    請更生或清算不合程式或不備其他要件者，法院應以裁定駁
    回之，但其情形可以補正者，法院應定期間先命補正，復為
    同條例第8條所明定。
二、本件債務人向本院聲請更生，其聲請意旨略以：其於消費者
    債務清理條例施行前，曾於95年間以書面向最大債權金融機
    構即債權人台北富邦商業銀行股份有限公司請求共同協商債
    債務清償方案，並與之成立協商，每月約定還款金額高達新
    台幣（下同）29,613元，已超過債務人所能負擔，但為免高
    額利息持續增加，僅得接受。惟債務人於96年7月13日遭公
    司非自願性離職後即無法維持基本生活開銷，期間向父親乙
    ○○陸續借貸102萬元以支付龐大負債及生活開銷，是以債
    務人有不可歸責於己之事由，致履行原協商條件顯有重大困
    難，且其無擔保或無優先權之債務總額未逾1,200萬元，復
    未經法院裁定開始清算程序或宣告破產，爰請求裁定准予更
    生云云。
三、經查：
  (一)債務人於本條例施行前，依金融主管機關協調，與中華民國
    銀行公會會員即債權人台北富邦商業銀行股份有限公司辦理
    消費金融案件無擔保債務協商，與之成立協商還款方案係約
    定每月月金為29,613元，共分80期，利率4％，自95年9月起
    繳款等情，有上開協議書、無擔保債務還款計劃在卷可稽，
    依債務人提出之財產及收入狀況說明書，按債務人於95年間
    每月平均收入約67,644元計算，扣除每月還款金額後，尚有
    38,031元之餘額，扣除債務人每月最低生活費用（以主計處
    公告之97年最低生活費用）14,152元，尚有餘額，自難謂上
    開還款金額非債務人所得負擔。
  (二)債務人雖稱：伊係因非自願性離職後，無法維持基本生活開
    銷，未能再籌措款項繳納等語。然查，債務人於96年4月3日
    自願自第三人矽騰科技股份有限公司離職後，當月即至第三
    人全球驗證科技有限公司任職，復於96年7月間自全球驗證
    科技有限公司自願離職後，於同年12月間再至第三人茂傑國
    際有限公司任職，雖茂傑國際有限公司於97年1月間依勞動
    基準法第11條第5款事由將債務人資遣，但債務人旋於97年3
    月尋獲新職，且新職月薪高達75,000元，高於債務人在95年
    至96年間每月平均收入，尚難認為債務人於上開債務協商通
    過，迄其提起本件聲請為止，收入及財產有何重大改變。參
    以債務人於協商成立後，均依約還款至97年5月始毀諾，核
    與債務人於96年間屢屢變換工作或於97年1月間遭雇主以非
    自願性離職事由資遣等節無涉，且債務人尚有股票及股利等
    資產，其配偶甲○○於95年至96年間平均所得分別為42,950
    元、43,900元，亦有股票及股利等資產，有本院依職權調閱
    債務人及其配偶稅務電子閘門財產所得調件明細表存卷可按
    ，自難認債務人有何不可歸責於己致履行有重大困難情事。
  (三)債務人雖主張伊尚須扶養其父乙○○云云，然乙○○於96年
    間所得收入為510,866元，財產總額則為5,515,560元，亦有
    乙○○之稅務電子閘門財產所得調件明細表附卷可參，其財
    產所得高於債務人許多，自難認為其有依賴債務人扶養之必
    要，另債務人主張伊尚積欠其弟10萬元、妻舅12萬元、岳母
    18萬元云云，均未據其提出證據以實其說，且債務人主張其
    女就讀私立小學每學期學費約15萬元云云，核非屬必要花費
    ，則以債務人有固定收入之履行能力，其又未能說明於系爭
    債務究有何情事變更，或重大履行困難之處，是以，債務人
    不繼續履行協商，顯非不可歸責於己之事由，且非不能清償
    債務或有不能清償之虞，依首揭規定，其本件聲請更生，於
    法不合。
四、結論：本件聲請人不繼續履行協商非不可歸責於己之事由所
    致，且無不能清償債務或有不能清償之虞之情事，其聲請更
    生，要件不備，且又無從補正，依首揭條文之意旨，自應駁
    回，爰裁定如主文。
中    華    民    國    97    年    11    月    28    日
                  民事第三庭  法      官  管靜怡
上為正本係照原本作成。
如不服本裁定，應於裁定送達後10日內，以書狀向本院提出抗告
，並繳納抗告費新臺幣1千元。
中    華    民    國    97    年    11    月    28    日
                              書  記  官  張婕妤


司法院資訊處製作；財團法人民間司法改革基金會備份。
